臺灣高等法院臺中分院刑事判決
111年度交上訴字第814號
上  訴  人  
即  被  告  林永年


上列上訴人因過失致死案件，不服臺灣臺中地方法院110年度交
訴字第318號中華民國111年2月17日第一審判決（起訴案號：臺
灣臺中地方檢察署110年度偵字第27335號），提起上訴，本院判
決如下：
    主  文
原判決撤銷。
林永年犯過失致人於死罪，處有期徒刑陸月，如易科罰金，以新
臺幣壹仟元折算壹日。緩刑參年。
    犯罪事實
一、林永年於民國110年8月7日22時25分許，駕駛其所有車牌號
    碼0000-00號自用小客車，沿臺中市○○區○○○路0段由北往南
    方向行駛，行經○○○路0段與○○路交岔路口，欲右轉駛往○○路
    時，本應注意汽車行駛至交岔路口欲右轉彎，應距交岔路口
    30公尺前顯示方向燈或手勢，換入外側車道、右轉車道或慢
    車道，駛至路口後再行右轉，且轉彎車應讓直行車先行，而
    依當時天候陰，夜間有照明，柏油路面濕潤無缺陷，道路無
    障礙物，視距良好，客觀上並無不能注意之情事，竟疏未注
    意及此而貿然右轉，適○○○騎駛其所有車牌號碼000-0000號
    普通重型機車，沿臺中市○○區○○○路0段由北往南方向行駛於
    上開自用小客車右後方，亦疏未注意車前狀況，並隨時採取
    必要之安全措施，見林永年所駕駛之小客車右轉時已閃避不
    及，其所騎駛之機車前車頭遂與林永年所駕駛之自用小客車
    右前車身發生碰撞，○○○人車倒地後再往前滑行，碰撞路旁
    之工地圍欄，經送醫急救後，○○○仍因顱腦損傷、胸部挫傷
    併氣胸等傷害，於同日23時30分許休克死亡。林永年肇事後
    ，於犯罪偵查機關尚未發覺其為犯罪行為人前停留在現場，
    並在臺中市政府警察局太平分局太平交通分隊警員張國峰前
    往處理時，當場承認為肇事人，而自首接受裁判。
二、案經○○○之父張國欽告訴臺中市政府警察局太平分局暨臺灣
    臺中地方檢察署檢察官相驗後自動檢舉偵查起訴。
　　理    由
一、按被告以外之人於審判外之言詞或書面陳述，除法律有規定
    者外，不得作為證據；又被告以外之人於審判外之陳述，雖
    不符合同法第159條之1至第159條之4之規定，但經當事人於
    審判程序同意作為證據，法院審酌該言詞陳述或書面陳述作
    成時之情況，認為適當者，亦得為證據。當事人、代理人或
    辯護人於法院調查證據時，知有第159條第1項不得為證據之
    情形，而未於言詞辯論終結前聲明異議者，視為有前項之同
    意，刑事訴訟法第159條第1項及第159條之5分別定有明文。
    本案以下由檢察官所提出而採為判決基礎之證據，其性質屬
    被告以外之人於審判外之陳述而屬傳聞證據者，檢察官、上
    訴人即被告林永年(下稱被告)於本院準備程序及審判程序，
    均表示沒有意見(見本院卷第42至43頁、第68頁)，且均未於
    本案言詞辯論終結前聲明異議，本院審酌上開傳聞證據作成
    時之情況，核無違法取證及證明力明顯過低之瑕疵，為證明
    犯罪事實所必要，亦認為以之作為證據為適當，得逕依同法
    第159條之5規定作為證據。又傳聞法則乃對於被告以外之人
    於審判外之言詞或書面陳述而為之規範，本判決以下引用之
    非供述證據，無刑事訴訟法第159條第1項規定傳聞法則之適
    用，經本院於審判時依法踐行調查證據程序，與本案待證事
    實具有自然之關聯性，且無證據證明係公務員違法取得之物
    ，依法自得作為證據。
二、被告於警詢、檢察官偵查、原審及本院審判時，對於上開犯
    罪事實均坦承不諱，並經證人即告訴人張國欽於警詢及檢察
    官偵訊時證述明確，復有臺中市政府警察局太平分局交通分
    隊處理相驗案件初步調查報告暨報驗書、員警職務報告、證
    號查詢汽車駕駛人資料、車號查詢汽車車籍資料、證號查詢
    機車駕駛人資料、車輛詳細資料報表、監視器錄影畫面翻拍
    照片、道路交通事故現場圖、道路交通事故調查報告表㈠、㈡
    、現場照片等在卷可稽，足見被告之上開任意性自白與事實
    相符，堪以採信。
三、按汽車行駛至交岔路口右轉彎時，應距交岔路口30公尺前顯
    示方向燈或手勢，換入外側車道、右轉車道或慢車道，駛至
    路口後再行右轉，且轉彎車應讓直行車先行，道路交通安全
    規則第102條第1項第4款前段、第7款定有明文。被告於71年
    9月24日即考領有普通小型車駕駛執照，有證號查詢汽車駕
    駛人資料在卷可憑（見相卷第39頁），自應知悉並遵守上開
    規範，且查本件案發當時天候陰、夜間有照明、柏油路面濕
    潤無缺陷、道路無障礙物、視距良好，有道路交通事故調查
    報告表㈠在卷可稽（見相卷第65頁），客觀上並無不能注意
    之情事。被告駕駛自用小客車於前揭時、地行駛於上開肇事
    路段，自應盡上開注意義務，竟能注意而疏未注意即貿然右
    轉，致與被害人機車發生碰撞而造成被害人人車倒地，被告
    之駕車行為具有過失，甚為明確。
四、又被害人因本件車禍受有顱腦損傷、胸部挫傷併氣胸等傷害
    ，經送醫急救後，仍於同日23時30分許休克死亡，業經臺灣
    臺中地方檢察署檢察官督同法醫師相驗明確，亦有○○○○總醫
    院死亡通知單、相驗筆錄、相驗屍體證明書、相驗報告相片
    、檢驗報告書等件在卷可憑。則被告之過失行為與被害人之
    死亡結果間，自具有相當因果關係。本案被害人於案發當時
    雖有疏未注意車前狀況，並隨時採取必要之安全措施
　　之情事，惟此乃屬民事過失相抵之範疇，尚不得阻卻被告有
    上述刑事過失行為之成立。從而，本案事證明確，被告犯行
    堪以認定，應予依法論科。
五、核被告所為，係犯刑法第276條之過失致人於死罪。又被告
    肇事後，於犯罪偵查機關尚未發覺其為犯罪行為人前停留在
    現場，並在臺中市政府警察局太平分局太平交通分隊警員張
    國峰洪忠佑前往處理時，當場承認為肇事人，此有臺中市政
    府警察局道路交通事故肇事人自首情形紀錄表在卷可稽（見
    相卷第73頁），則在有偵查權限之警員前往處理前，警員既
    不知犯罪人為何人，仍屬未發覺之罪。被告對於該未發覺之
    罪，留在現場等候警方到場，於警方到場後，承認其係駕駛
    上開自用小客車之人，而自首接受裁判，其所為核與自首之
    規定相符，爰依刑法第62條前段之規定減輕其刑。　
六、原審經審判結果，以被告上開犯罪事證明確，予以論罪科刑
    ，固非無見，然：⑴按量刑之輕重，雖屬事實審法院得依職
    權自由裁量之事項，然仍應受比例原則及公平原則之限制，
    否則其判決即非適法。刑事審判旨在實現刑罰權分配的正義
    ，故法院對有罪被告之科刑，應符合罪刑相當之原則，使輕
    重得宜，罰當其罪，以契合社會之法律感情。又按科刑時應
    以行為人之責任為基礎，並審酌一切情狀，尤應注意下列事
    項，為科刑輕重之標準：一、犯罪之動機、目的。二、犯罪
    時所受之刺激。三、犯罪之手段。四、犯罪行為人之生活狀
    況。五、犯罪行為人之品行。六、犯罪行為人之智識程度。
    七、犯罪行為人與被害人之關係。八、犯罪行為人違反義務
    之程度。九、犯罪所生之危險或損害。十、犯罪後之態度。
    」此為刑法第57條所明定。是被告犯罪所生之危險或損害、
    犯罪後之態度、其量刑基礎即有不同，應予差別處遇。本件
    被告並無任何前科紀錄，素行良好，於本案屬於過失犯罪，
    且除自首外，自警詢、檢察官偵查、原審迄本院審判時均坦
    承犯行，被害人就本件車禍雖與有過失，被告仍積極與告訴
    人及其○○○○○（即被害人之○）成立調解並履行完畢（給付賠
    償金各新臺幣【下同】3,105,000元，共計621萬元），而為
    高額之賠償，原判決就被告量處不得易科罰金之有期徒刑7
    月之刑，顯屬過重，尚有未洽；⑵本件案發當時天候陰、柏
    油路面濕潤，有道路交通事故調查報告表㈠在卷可稽（見相
    卷第65頁），原判決卻認案發時天候晴、柏油路面乾燥，其
    所認定之客觀情狀容與事實不符。被告提起上訴，請求從輕
    量刑，為有理由。是原判決既有上開可議之處，即屬無可維
    持，應由本院將原判決予以撤銷改判。
七、爰審酌被告駕車行經交岔路口右轉彎時，疏未遵守上開交通
    規則，致生本件道路交通事故，並造成被害人死亡之無法彌
    補損害，其行為實有不該，考量被告犯後坦承犯行，且業已
    以總計621萬元之金額與告訴人及其○○調解成立並履行完畢
    之犯後態度，有臺灣臺中地方法院110年度中司刑移調字第1
    814號調解程序筆錄、臺灣土地銀行匯款申請書及國泰產險
    理賠資料、告訴代理人刑事呈報狀等附卷可憑（見原審卷第
    89至90、97、111、113頁、本院卷第57頁）。復衡酌被告前
    無任何犯罪之前科紀錄，素行良好，被告就本件車禍發生之
    過失程度、所生危害及其自陳之教育程度、職業、家庭及經
    濟狀況（見原審卷第72頁、本院卷第72頁）等一切情狀，量
    處如主文第2項所示之刑，並諭知易科罰金之折算標準。
八、末查被告前未曾因故意犯罪受有期徒刑以上刑之宣告，有臺
    灣高等法院被告前案紀錄表1份在卷可按，其偶因一時疏失
    而觸犯本件刑章，犯後能坦承犯行，知所悔悟，且與告訴人
    及其○○○○○（即被害人之○）調解成立並履行調解條件完畢，
    已如前述，顯已積極填補損害，本院認其經此偵審程序並刑
    之宣告後，應知所警惕而無再犯之虞，並考量被告之個人及
    家庭狀況，告訴代理人具狀表示對於給予被告緩刑無意見等
    語(見原審卷第113頁、本院卷第57頁)，因認本件以暫不執
    行其刑為當，爰依刑法第74條第1項第1款規定，予以宣告緩
    刑3年。
據上論斷，應依刑事訴訟法第369條第1項前段、第364條、第299
條第1項前段，刑法第276條、第62條前段、第41條第1項前段、
第74條第1項第1款，刑法施行法第1條之1第1項，判決如主文。
本案經檢察官鄭仙杏提起公訴，檢察官陳惠珠到庭執行職務。
中　　華　　民　　國　　111 　年　　5 　　月　　31　　日
            刑事第四庭     審判長法　官   蔡  名  曜
                                 法　官   黃  玉  琪
                                 法　官   林  宜  民
以上正本證明與原本無異。
如不服本判決應於收受送達後20日內向本院提出上訴書狀，其未
敘述上訴理由者，並得於提起上訴後20日內向本院補提理由書（
均須按他造當事人之人數附繕本）「切勿逕送上級法院」。因疫
情而遲誤不變期間，得向法院聲請回復原狀。
                                 書記官   謝  安  青
　　　　　　　　　　　　　　　　 
中　　華　　民　　國　　111 　年　　5 　　月　　31　　日

附錄本案論罪科刑法條：
中華民國刑法第276條
因過失致人於死者，處 5 年以下有期徒刑、拘役或 50 萬元以
下罰金。